【裁判字號】    90,台上,4907
【裁判日期】    900809
【裁判案由】    違反懲治走私條例
【裁判全文】
最高法院刑事判決                                九十年度台上字第四九○七號
    上  訴  人  甲○○
右上訴人因違反懲治走私條例案件，不服台灣高等法院高雄分院中華民國九十年五月
三十日第二審判決（九十年度上訴字第八七號，起訴案號：台灣屏東地方法院檢察署
八十九年度偵字第五四八二號），提起上訴，本院判決如左：
    主  文
原判決撤銷，發回台灣高等法院高雄分院。
    理  由
本件原判決認定上訴人甲○○於民國八十九年八月中旬，以新台幣（下同）一百五十
萬元之價格，向一林姓之不詳年籍男子購買私運管制物品進口逾公告數額之未貼專賣
憑證香菸一批，竟基於概括之犯意，連續以販賣每條上述香菸賺取五元之利潤銷售予
檳榔攤多次，計已出售上述香菸三、四箱，嗣於同年九月一日十三時許，為警在屏東
縣鹽埔鄉振興村振興幹七十九號電線桿旁工寮查獲九十箱之上述香菸，並在同鄉○○
路五十八號其住處查獲上述香菸六箱，共計起出如原判決附表(一)所示未貼專賣憑證之
香菸（完稅價格為七十一萬五千零二十六元）。又於同年十月十五日，與詹緯正（一
審另案審理）共同基於運送犯意聯絡，由詹緯正及上訴人分別駕駛車號ＶＪ－一九七
號及八Ｍ－○九一六號車輛，至屏東工業區內之大榮貨運行，由上訴人出面簽領私運
管制物品進口逾公告數額之未貼專賣憑證如原判決附表(二)所示香菸一批（係詹緯正於
同年十月初，在台中市○○路○○道旁，打行動電話0000000000號，獨自
向綽號「張先生」年籍姓名不詳之成年男子購買，雙方約定價格待收貨後再議，預計
以每條賺取三十至五十元之利潤販賣予小吃店及檳榔攤牟利），再由二人分駕前開車
輛，運至屏東縣長治鄉繁華村頭前溪九十五之二號旁空地，嗣於同日十五時，為警在
上述空地查獲，並自前開二部車輛內查扣該批香菸（完稅價格三十六萬九千七百八十
八元）等情，因而撤銷第一審不當之科刑判決，依牽連關係從一重，論處上訴人連續
銷售私運管制物品進口逾公告數額之走私物品罪刑，固非無見。
惟查：未經起訴之犯罪，除與起訴之犯罪有審判不可分關係外，法院不得加以審判。
又刑法第五十五條後段規定「犯一罪而其方法或結果之行為犯他罪者」，學說上稱為
牽連犯，係指行為者意念中祇欲犯某罪，而其實施犯罪之方法，或其實施犯罪之結果
，觸犯行為人目的行為以外之其他罪名而言。牽連犯的數行為間，有無方法或結果行
為與目的行為之牽連關係的存在，不得純以行為人主觀的犯意為準，應參酌行為時客
觀的事實以為決定，即數行為之間，其犯意應連貫外，如在客觀上認其方法或結果行
為，與犯罪之目的行為，有不可分離之直接密切關係，即為牽連犯。因而認定牽連與
否，應在有無不可分離之直接密切關係以為斷，自方法言，不外犯一罪普通所採必要
方法之行為，自結果言，不外犯一罪普通所生當然結果之行為。依卷內資料，本件原
起訴上訴人於八十九年八月中旬購入原判決附表(一)所示之香菸一批後，連續販賣予檳
榔攤多次，為警於同年九月一日查獲，經一審判決有罪並宣告緩刑後，檢察官以上訴
人於同年十月十五日又被查獲與詹緯正共同運送，由詹緯正個人價購如原判決附表(二)
之香菸一批，此部分犯行與原起訴論罪之犯行有連續犯關係，一審未及審究為由，提
起上訴。依上，本件原起訴係指上訴人有連續銷售屬走私物品之未貼專賣憑證香菸，
而第二次查獲係指其與第三人共同運送另批由第三人價購屬走私物品之未貼專賣憑證
香菸，原判決事實亦同此認定。如果無訛，起訴指上訴人自己連續銷售，第二次查獲
指其與貨主共同運送，為自己銷售與為他人運送二行為間，如何認定在主觀上其犯意
為屬連貫，且在客觀上有方法或結果之不可分離之直接密切關係，原判決並未詳為說
明，遽認二者有方法結果之牽連關係，為裁判上一罪關係，乃併就第二次查獲行為予
以審判，自有理由不備及適用法則不當之違法。上訴意旨以此指摘原判決違法，為有
理由，應認原判決有撤銷發回之原因。
據上論結，應依刑事訴訟法第三百九十七條、第四百零一條，判決如主文。
中      華      民      國     九十     年      八      月      九      日
                              最高法院刑事第二庭
                                  審判長法官  莊  來  成
                                        法官  謝  俊  雄
                                        法官  蘇  振  堂
                                        法官  吳  昆  仁
                                        法官  陳  世  雄
      右正本證明與原本無異
                                              書  記  官
中      華      民      國     九十     年      八      月     十七     日


司法院資訊處製作；財團法人民間司法改革基金會備份。
